【裁判字號】    90,上訴,1472
【裁判日期】    900912
【裁判案由】    懲治盜匪條例
【裁判全文】
臺灣高等法院臺中分院刑事判決                    九十年度上訴字第一四七二號
    上  訴  人
    即  被  告  己○○
    上  訴  人
    即  被  告  丙○○
    共同指定辯護人  本院公設辯護人   戊○○
右上訴人等因懲治盜匪條例案件，不服臺灣台中地方法院九十年度訴字第一三五二號
中華民國九十年六月二十九日第一審判決（起訴案號：臺灣台中地方法院檢察署九十
年度偵字第八九五二號、第九二六七號），提起上訴，本院判決如左：
    主      文
上訴駁回。
    事      實
一、己○○曾於民國（下同）八十二年間因搶奪案件，經本院判處有期徒刑二年八月
    ，復於八十三年間因搶奪、竊盜案件，經臺灣臺中地方法院分別判處有期徒刑二
    年六月及四月確定，定執行刑為二年八月，而於八十四年五月十八日假釋出獄；
    又於八十六年間因搶奪案件，經本院判處有期徒刑一年四月確定，指揮書執畢日
    期為八十八年七月九日，前開假釋並經撤銷，應接續執行殘刑至九十一年十一月
    四日；甫於八十九年十月七日假釋出獄。丙○○曾於八十一年間因施用毒品案件
    ，經臺灣高等法院台南分院判處有期徒刑三年八月確定，指揮書執畢日期為八十
    五年十月二十四日；復於八十二年間因施用毒品案件，經臺灣彰化地方法院判處
    有期徒刑三年六月確定，應接續執行至八十九年三月十八日；又於八十二年間因
    懲治盜匪條例案件，經臺灣彰化地方法院判處有期徒刑九年確定，應接續執行至
    九十八年三月十八日；另於八十三年間因違反槍砲彈藥刀械管制條例案件，經本
    院判處有期徒刑六月確定，應接續執行至九十八年九月十八日，甫於八十九年十
    月七日假釋出獄（均不構成累犯，最高法院七十年度第四次刑事庭會議決議參照
    ）。
二、己○○、丙○○均不知悔改，共同意圖為自己不法之所有，並基於概括之犯意，
    於九十年五月二日下午某時，由己○○出資新台幣（下同）五百元，交由丙○○
    購得西瓜刀一把（已丟棄），以便實施強盜行為之用，而於翌日凌晨一時十分許
    ，己○○與丙○○均著黑色雨衣，並由己○○騎乘機車搭載丙○○，在台中市區
    找尋下手目標，於行經台中市○○街十九號前時，見乙○○、丁○○二人徒步行
    走並攜帶皮包，遂由丙○○手持西瓜刀一把下車，並即朝乙○○背後猛砍一刀，
    乙○○因以右手阻擋，致受有右手臂割傷，縫合十針之傷害（傷害部分未據告訴
    ），乙○○因而不能抗拒而任由丙○○強取其皮包一只，內有行動電話一支、信
    用卡一張、提款卡一張、身分證一張、榮民證一張、健保卡一張及現金新台幣（
    下同）四千餘元，得手後，丙○○再追及丁○○，並不顧丁○○之哀求，仍持西
    瓜刀朝丁○○右手猛砍一刀，致丁○○受有右手拇指裂傷併肌腱斷裂等傷害（傷
    害部分未據告訴），丁○○因而不能抗拒而由丙○○強取其皮包一只，內有行動
    電話一支、信用卡一張、提款卡一張、存摺一本、駕駛執照一張、行車執照一張
    及現金一萬六千餘元，得手後，即由在旁接應之己○○騎乘機車搭載丙○○加速
    逃逸，並在某處工地內將強盜所得之行動電話二支及現金予以均分，其餘物品則
    由己○○以火燒燬。嗣於九十年五月十八日上午十時三十分許，經警循線在台中
    市北屯區長生巷一之一弄三十八號查獲己○○，並起出乙○○遭強盜之行動電話
    一支；另於九十年五月二十三日下午四時二十分許，在彰化縣員林鎮○○街中山
    南路口查獲丙○○，至乙○○、丁○○遭強盜之現金則已被己○○、丙○○花用
    完畢。
二、案經台中市警察局第四分局報請臺灣台中地方法院檢察署檢察官偵查起訴。
    理      由
一、訊據被告二人固坦承右揭盜匪犯行，惟均否認係故意要持刀砍傷被害人乙○○、
    丁○○，被告己○○辯稱：其當時騎機車，並不知道有砍到被害人云云；被告丙○○則辯稱：我下機車後，我跟被害人說，我缺錢叫他給我，我說我不會傷害妳
    ，我沒有要傷害被害人，我拿刀要割皮包，才不小心傷到被害人，不是故意要砍
    傷被害人的云云。然查：右揭事實業據被告己○○於警訊時坦承不諱，核與被害
    人乙○○、丁○○於警訊及審理中指訴之情節相符，復有診斷證明書二份、贓物
    領回保管書一份、行動電話照片二張、行動電話調查表影本一份附於偵查卷可稽
    。依上開診斷證明書所示，被害人乙○○係受有右手臂割傷，縫合十針之傷害，
    被害人丁○○則受有右手拇指裂傷併肌腱斷裂之傷害，其二人所受之傷勢非輕，
    顯非誤傷所受之傷害，且依被害人乙○○於警訊中證稱：「我發覺身後有機車停
    住，我轉頭看時，後座歹徒已持西瓜刀下車要搶我皮包，我一時緊張用手去擋，
    就遭歹徒砍傷，右手腕受傷」、「當時我與另一位朋友徒步行走於案發地，突然
    有一台深色機車兩人共乘靠近我們，後座那名歹徒隨即跳下車，持西瓜刀即往我
    身上砍過來，我便用右手去擋，所以遭歹徒殺了二刀，便將我掛在身上皮包搶過
    去，得手後便坐上在一旁把風的歹徒機車，再去追搶我的朋友皮包，而經過一段
    追逐後，我朋友也被追上殺了二刀，皮包也遭強盜，歹徒得手後便駕車逃逸」、
    「強盜我皮包並殺傷我的歹徒當時並無講話即二話不說殺傷我」等語（九十年度
    偵字第八九五二號卷第十二頁反面、第十四頁反面），於原審審理時指稱：「他
    是從背後砍我，他一下車就砍我，當時我叫他不要砍我，並且用手去擋所以才受
    傷」等語（原審卷第四十一頁），被害人丁○○於警訊中證稱：「後座歹徒要搶
    我皮包時，西瓜刀從我左手劃過，造成我左手受傷」、「．．．．歹徒邊強盜乙○○，得手後便又持刀追過來，經我哀求將皮包交付給歹徒，但也被隨手砍了我
    右手虎口大姆指乙刀，歹徒得手後便由另一名歹徒騎機車接應逃逸」等語（九十
    年度偵字第八九五二號卷第十三頁反面、九十年度偵字第九二六七號卷第十三頁
    反面），於原審審理時指稱：「當時他拿刀追我，，，，並且拿刀砍我的右手」
    等語（原審卷第四十二頁），足見被告丙○○確係故意持刀砍傷被害人乙○○及
    丁○○。又被告己○○係騎機車在旁接應，距離被告丙○○亦僅約三公尺而已，
    此據被告己○○於偵查中供述明確，則被告己○○對於被告丙○○持刀砍傷被害
    人二人之行為，自無不知之理，況本件盜匪犯行係由被告二人所共同謀議，且購
    置西瓜刀之目的亦係為犯盜匪案件所用，亦據被告二人於原審審理時供述明確，
    另觀諸被告丙○○下車即持刀砍傷被害人乙○○等情，顯然由被告丙○○持刀砍
    傷被害人再遂行其等強盜之目的，係被告二人共謀之犯罪計劃，應無庸疑。則被
    告己○○、丙○○強盜被害人乙○○、丁○○之財物，渠等二人顯有為自己不法
    所有之意圖；且被告二人以西瓜刀砍傷及強盜被害人乙○○、丁○○，已足致被
    害人二人不能抗拒。被告二人之所辯無非卸責之詞，不足採信。本件事證明確，
    被告二人犯行均堪認定。
二、核被告二人所為，均係犯懲治盜匪條例第五條第一項第一款之盜匪罪。被告二人
    間，有犯意聯絡及行為分擔，為共同正犯。被告二人先後二次盜匪犯行，時間緊
    接，犯罪構成要件相同，顯係基於概括之犯意而為，為連續犯，應依刑法第五十
    六條之規定論以一罪，除無期徒刑不得加重外，有期徒刑部分，並加重其刑。原
    審分別審酌被告二人犯罪之手法甚為兇狠、有多次犯罪前科紀錄，均甫於八十九
    年十月七日假釋出獄，有刑案資料查註記錄表可考，隨即再犯本件盜匪犯行，其
    等品性惡劣，未具悔意、參與犯行分工之輕重程度、所為嚴重破壞社會治安，及
    犯罪後之態度等一切情狀，適用懲治盜匪條例第五條第一項第一款、第七條第一
    項、第八條、刑法第二十八條、第五十六條之規定，分別量處被告己○○有期徒
    刑九年；量處被告丙○○有期徒刑拾年，並以扣案未發還之被害人丁○○所有之
    諾基亞（ＮＯＫＩＡ）牌行動電話一支（機身編號0000000000000
    00號，參原審卷第四十二頁），係被告二人盜匪所得財物，不能證明業已滅失
    ，依懲治盜匪條例第七條第一項之規定應發還給被害人丁○○，並說明被害人乙○○遭強盜之行動電話一支，業已由被害人乙○○領回，有贓物領回保管書一份
    附於偵查卷可按，無庸為發還之諭知；另盜匪所得之現金業經被告二人花用完畢
    ，信用卡、提款卡、身分證、榮民證一張、健保卡、存摺、駕駛執照、行車執照
    等物，亦經被告己○○在某工地內予以燒燬，分別據被告二人於偵、審理中供述
    明確，應已滅失，不另為發還之諭知。核其認事、用法及量刑均無不合，被告二
    人上訴意旨均否認以強暴手段傷害被害人強盜財物，要非可採，上訴為無理由，
    應予駁回。
據上論斷，應依刑事訴訟法第三百六十八條，判決如主文。
本案經檢察官甲○○到庭執行職務。
中      華      民      國      九十       年     九      月    十二    日
                                臺灣高等法院臺中分院刑事第二庭
                                      審判長法  官  羅  禮  政
                                            法  官  蔡  聰  明
                                            法  官  陳  欣  安
右正本證明與原本無異。
如不服本判決應於收受送達後十日內向本院提出上訴書狀，其未敘述上訴之理由者並
得於提起上訴後十日內向本院補提理由書（均須按他造當事人之人數附繕本）。
                                            書記官  紀  美  鈺
中      華      民      國      九十       年     九      月    十三    日
附錄論罪科刑法條：
懲治盜匪條例第五條第一項：有左列行為之一者，處無期徒刑或七年以上有期徒刑：
                          一、意圖為自己或第三人不法所有，以強暴、脅迫、藥
                              劑、催眠術或他法，致使不能抗拒而取他人之物或
                              使其交付者。
                                                                        Ｒ


司法院資訊處製作；財團法人民間司法改革基金會備份。
